【裁判字號】    92,簡上,232
【裁判日期】    921126
【裁判案由】    給付票款
【裁判全文】
臺灣板橋地方法院民事判決    九十二年度簡上字第二三二號
    上  訴  人  甲○○
    被上訴人    乙○○
右當事人間請求給付票款事件，上訴人對於中華民國九十二年六月二十四日臺灣板橋
地方法院三重簡易庭九十二年度重簡字第三一九號第一審判決提起上訴，於民國九十
二年十一月十二日言詞辯論終結，本院判決如左：
    主  文
原判決關於駁回上訴人後開第二項之訴部分，及該部分假執行之聲請，並訴訟費用之
裁判廢棄。
被上訴人應給付上訴人新台幣拾萬元，及自民國九十二年一月二十八日起至清償日止
，按週年利率百分之五計算之利息。
其餘上訴駁回。
第一、二審訴訟費用，由被上訴人負擔十分之六，餘由上訴人負擔。
    事  實
甲、上訴人方面：
一、聲明：求為判決
（一）原判決廢棄。
（二）被上訴人應給付上訴人新臺幣（下同）三十五萬四千三百元，及自民國九十二
      年一月二十八日起至清償日止，按週年利率百分之五計算之利息。
二、陳述：除與原判決記載相同者，茲引用之外，補稱：
（一）被上訴人於七十八年三月七日以前，陸續以急需現金週轉為由，向上訴人借款
      二次，合計四十五萬四千三百元（其中二十萬元係上訴人向訴外人謝碧霞借調
      ），嗣雖曾返還其中十萬元，惟餘三十五萬四千三百元經屢催清償均未置理。
      於上訴人向被上訴人催討時，被上訴人曾要求以其所有中古機車抵償部分款項
      ，為上訴人所拒，上訴人遂要求被上訴人簽發與欠款同額之本票一紙交上訴人
      收執。
（二）被上訴人於原審辯稱「伊曾帶朋友前往賭博，因該名友人積欠上訴人賭金，上
      訴人為追償上開賭金，將被上訴人所有汽車開走，被上訴人為取回車子，不得
      已始簽發系爭本票而言將車子贖回：：」云云，並未舉證，難信為真。
三、證據：除援用第一審所提證據外，並聲請訊問證人謝碧霞。
乙、被上訴人方面：
一、聲明：求為判決駁回上訴。
二、陳述：與原判決記載相同者，茲引用之。
三、證據：援用第一審所提證據。
    理  由
一、本件上訴人起訴主張，被上訴人於七十八年三月七日以前，以急需現金週轉為由
    ，向上訴人借款二次，合計四十五萬四千三百元（其中二十萬元係上訴人向訴外
    人謝碧霞借調），雖曾返還其中十萬元，惟餘三十五萬四千三百元經屢催清償均
    未置理，爰本於借貸契約關係提起本訴，請求被上訴人返還本件借款三十五萬四
    千三百元及遲延利息。被上訴人則以，伊並未向上訴人支借任何款項，系爭本票
    之簽發，乃肇於七十八年間其友人向上訴人簽賭大家樂，積欠賭資未還，上訴人
    為追償賭資，將被上訴人所有之汽車開走，被上訴人為取回車子，不得已始簽發
    本票，故本票與借款無關等語，資為抗辯。
二、按當事人主張有金錢借貸關係存在，須就其發生所須具備之特別要件即金錢之交
    付及借貸意思表示一致負舉證之責任（最高法院八十一年上字第二三七二號判決
    參照）。查上訴人主張其曾於七十八年間分二次借款予被上訴人，合計四十五萬
    四千三百元一節，既為被上訴人所否認，自應由上訴人就兩造間有借款之合意及
    交付借款之事實負立證之責。關此部分固據上訴人提出被上訴人簽發面額三十五
    萬四千三百元之本票一紙為證（被上訴人對於本票之真正，並無爭執，而可認為
    真。），惟票據屬無因證券，交付票據之原因甚多，是單執票據之簽發及收受，
    並無足為兩造間曾就票據所載金額已為消費借貸意思表示合致，甚已為金錢交付
    之證明。再經依上訴人聲請傳訊證人謝碧霞，經本院隔離訊問上訴人與證人謝碧
    霞之結果，證人謝碧霞證稱：「我總共借了上訴人兩次錢，一次十萬元，上訴人
    是當天跟我說要借款給他朋友，錢是我送給我姊夫，送到樓下，兩次的時間大約
    是快接近中午的時候，借款的時候，我有看到上訴人的朋友在場而已，錢沒有包
    裝起來，錢是千元大鈔，錢我是拿給上訴人，我只知道我拿給我姊夫的錢是每次
    十萬元，我的部分有交給被上訴人，其他的錢我就不知道，我姊夫把錢給他，我
    就走了，我都是當天騎機車去領錢然後直接再騎機車把錢送給我姊夫，是我姊夫
    打電話給我叫我去農會領錢出來借給被上訴人」等語。上訴人則稱：「被上訴人
    跟我講了好幾天，我跟證人借了兩次才借到錢，每次都借十萬元，借給被上訴人
    的錢第一次是二十幾萬元，第二次也是給被上訴人二十幾萬元，兩次都包含了證
    人的錢，兩次都是證人拿來給到我家，而且是拿現金的，都是千元大鈔，沒有用
    東西包裝，就直接拿給我，證人是拿到我家的樓下，被上訴人借的錢也是在樓下
    交付的。在場就只有我、證人與被上訴人三人，證人是走路來的，因為當時證人
    是住我隔壁，被上訴人是騎摩托車來的，被上訴人先來的，錢都是先交給我，我
    就將錢交給被上訴人，被上訴人有還一次十萬元，後來就不還了，兩次借款的時
    間，大概一至兩個月中間，拿錢的時間大約是接近中午的時間，證人住的很近，
    所以被上訴人來了，我就叫證人來的，我事先有告訴證人我的朋友須要錢」等語
    。二人就：借款金額二十萬元交付之時間、次數、地點、包裝（含內容）及在場
    人等重要事項，所述互核相符，經本院調查之結果，認證人謝碧霞前開證詞應可
    信為真正。即上訴人主張其曾分二次借款予被上訴人，其中二十萬元部分，已有
    借貸之合意及金錢之交付一節可認為真實。逾此部分借款交付部分，上訴人則因
    無法提出其他證據以供本院審酌，而難認為真。另上訴人既自認被上訴人已經清
    償其中十萬元借款，則扣除被上訴人已經清償部分後，系爭借款應僅餘十萬元未
    獲清償。
三、從而，上訴人依借貸契約關係，請求被上訴人給付十萬元，及自支付命令送達翌
    日起（即九十二年一月二十八日）至清償日止，按年息百分之五計算之利息，為
    有理由，應予准許；逾此部分之請求，為無理由，應予駁回。又上訴人勝訴部分
    ，上訴人陳明願供擔保，請准宣告假執行，於法並無不合，爰酌定相當之擔保金
    額准許之。至上訴人敗訴部分，其假執行之聲請已失所附麗，應併駁回。原審就
    上開應准許部分，為上訴敗訴之判決，並駁回其假執行之聲請，尚有末洽，上訴
    意旨求予廢棄改判，為有理由，爰由本院予以廢棄改判如主文第二項所示。至上
    訴人之請求不應准許部分，原審為上訴人敗訴之判決，並駁回其假執行之聲請，
    經核於法並無不合，上訴意旨求予廢棄改判，為無理由，應駁回其上訴。
據上論結，本件上訴為一部有理由，一部無理由，依民事訴訟法第四百三十六條之一
第三項、第四百五十條、第四百四十九條第一項、第七十九條但書判決如主文。
中      華      民      國    九十二    年    十一    月    二十六  日
                                                臺灣板橋地方法院民事第一庭
~B審判長法  官  許瑞助
~B      法  官  許瑞東
~B      法  官  黃信滿
右正本證明與原本無異
本件不得上訴。
中      華      民      國    九十二    年    十一    月    二十六  日
~B      法院書記官  吳美瑤


司法院資訊處製作；財團法人民間司法改革基金會備份。
